【裁判字號】    98,交抗,1186
【裁判日期】    980520
【裁判案由】    違反道路交通管理處罰條例
【裁判全文】
臺灣高等法院交通事件裁定            98年度交抗字第1186號
抗  告  人
即受處分人  甲○○
上列抗告人因違反道路交通管理處罰條例案件，不服臺灣臺北地
方法院，中華民國98年3月31日所為裁定（98年度交聲字第734號
），提起抗告，本院裁定如下：
    主  文
抗告駁回。
    理  由
一、抗告意旨略以：宋瑞保警員於原法院所言不實，因宋警員說
    取締時有敲抗告人即受處分人甲○○所駕小客車之車窗，然
    而抗告人車窗是搖下的，宋警員即改口說沒有敲車窗，又警
    員由車後尚未走到駕駛座旁時，抗告人即將車駛離，不可能
    發生警員所證「先生，抱歉，你違規在路口十公尺內臨時停
    車，麻煩你出示駕照、行照，接受交通稽查」等語。抗告人
    以為警察是來驅離即善意開離，反被認定是惡意逃逸，現場
    無拉扯行為，警員亦未追上來，何有拒絕稽查之行為。抗告
    人之計程車駕駛人執業登記證、行照、駕照亦無過期，無任
    何逃逸理由。再以警員指訴抗告人加速駛離，然抗告人在紅
    線違停，前面尚有兩三部也是紅線違停，抗告人如何加速逃
    逸。抗告人以正常速度駛離，且是在不知情之情況開走，並
    無拒絕盤查的行為。且警員在罰單上塗塗改改，判斷有瑕疵
    ，為此不服爰提起抗告云云。
二、原裁定意旨略以：抗告人甲○○於民國98年1月17日下午5時
    47分許，駕駛車牌號碼455—CH號營業用小客車，在臺北市
    中正區○○路、信陽街口交岔路口十公尺內臨時停車，經交
    通勤務警察制止時，拒絕停車接受稽查而逃逸，為臺北市政
    府警察局中正第一分局警員逕行製單舉發，經受處分人於應
    到案日期前申訴，經原處分機關即臺北市交通事件裁決所函
    請原舉發機關即臺北市政府警察局中正第一分局調查結果，
    仍認受處分人有前開違規行為，原處分機關乃依道路交通管
    理處罰條例第55條第2款、第60條第1項、第63條第1項第1款
    ，及違反道路交通管理事件統一裁罰基準表之規定，各裁處
    受處分人罰鍰600元，及3,000元，並記違規點數1點。抗告
    人不服聲明異議，經調查後，仍認抗告人於上開時地有在交
    岔路口十公尺內臨時停車及拒絕停車接受稽查而逃逸之違規
    事實，而裁定駁回其異議之聲明。
三、按汽車駕駛人，駕駛汽車有違反本條例之行為，經交通勤務
    警察或依法令執行交通稽查任務人員制止時，不聽制止或拒
    絕停車接受稽查而逃逸者，除按各該條規定處罰外，處3,
    000元以上6,000元以下罰鍰，並予記違規點數1點，道路交
    通管理處罰條例第60條第1項、第63條第1項第1款定有明文
    。
四、經查：
  (一)、抗告人甲○○，駕駛車號455—CH號營業用小客車，於98
      年1月17日下午5時47分許，在臺北市○○區○○路、信陽
      街口交岔路口十公尺內臨時停車，有道路交通管理處罰條
      例第55條第2項之違規，經臺北市政府警察局中正第一分
      局執勤警察發現上前攔停稽查，惟抗告人不予理會拒絕停
      車接受稽查而逃逸，執勤警察遂依法逕行製單舉發。抗告
      人拒絕停車接受稽查而逃逸之違規情事，有臺北市交通事
      件裁決所違反道路交通管理事件北市裁罰字第裁22-AEX60
      8433號裁決書1份附卷可稽（見原審卷第1頁），自堪採信
      。
  (二)、抗告人甲○○雖辯稱警員宋瑞保於原法院所證不實云云。
      惟按法院受理交通異議案件，乃是對於交通舉發行政處分
      審查其是否違法，本質上屬於行政爭訟過程，與普通法院
      審理刑事案件之原則不同。其舉證責任之原理，非如刑事
      案件中，應超越任何合理懷疑始可為有罪判決者之嚴格程
      度。其舉證責任之原理，應與民事訴訟相類似，除有特別
      規定外，基本上準用民事訴訟法，由國家機關與人民二造
      ，各自履行其主觀之舉證責任，在過程中各自提出證據；
      若窮盡各種證據方法，待證結果仍有不明時，則由客觀之
      舉證責任危險分配原則，決定國家機關與人民二造何人應
      受敗訴危險，此參酌行政訴訟法第136條規定準用民事訴
      訟法第277條自明。本件警員宋瑞保本於直接見聞抗告人
      所駕駛之營業小客車於交岔路口十公尺內臨時停車，經交
      通勤務警察制止時，拒絕停車接受稽查而逃逸之事實經過
      ，其對事實最為明瞭。既於原法院結證前揭舉發經過屬實
      ，抗告人就其所稱當時並無違規之事實，復未能提出確實
      證據以供調查，均不能證明值勤警察確有捏造事實違法取
      締之情事。
  (三)、舉發警察於司法審查之訴訟程序上立於證人之地位而證述
      其當時親身目擊及見聞之交通違規行為經過，亦屬於法定
      證據方法之一之人證證述，於法亦不有違。至於舉發警員
      立於證人之地位所為之證述是否可採，此乃交通法庭依經
      驗及論理法則判斷其證明力為何而得否採擇之心證層次，
      斷不可以舉發警員作為證人之所述，因不可能反於其先前
      所為舉發或遽謂其有績效壓力而認均不可採，而全盤否定
      其立於證人地位所為之陳述。本件證人即舉發本件違規事
      件之警員宋瑞保於原法院結證稱：「我是從走到車子的左
      後方開始就大聲並明確指示請駕駛人開車窗，然後我走到
      駕駛座旁，駕駛人有開車窗，我就大聲告訴他『先生，抱
      歉，你違規在路口十公尺內臨時停車，麻煩你出示駕照、
      行照，接受交通稽查』」、「當時受處分人當場拒絕出示
      駕照、行照，我就在當場告知受處分人「如果你拒絕出示
      駕照、行照，我會逕行舉發」，只見受處分人仍然拒絕出
      示駕照、行照，就將車輛駛離，受處分人違規事實相當明
      確」、「我曾試著趨前攔停，但受處分人仍然將車子迅速
      駛離，因為我當時是在路口上，顧及雙方的安全起見，我
      就沒有用車輛去追受處分人」、「受處分人說我尚未走到
      他的車窗前他就起步了，的確是這樣子，因為我是走到受
      處分人的左後方，而且在左後方的時候，我就請他出事行
      照、駕照了，我是告知受處分人說你在路口違規臨停請出
      示駕照、行照」等語（見原審卷第17頁反面、第18頁、第
      19 頁）。是警員之舉發事實，於原法院訊問中既已居於
      證人之地位具結陳述其所親身目擊及見聞本件抗告人有拒
      絕稽查而逃逸之違規事實，並無明顯之錯誤，自堪採為認
      定抗告人交通違規之憑據。原法院因而認抗告人確有如舉
      發違反道路交通管理事件通知單所載之違規事實，原處分
      機關依首揭規定就抗告人「有違反道路交通管理處罰條例
      之行為，拒絕停車接受稽查而逃逸」之違規裁處新台幣3
      千元之罰鍰，並記違規點數一點，並無違誤，據此駁回抗
      告人異議之聲請，經核並無不合。抗告意旨仍執陳詞指摘
      原裁定不當，顯無理由，應予駁回。
五、據上論結，應依應依道路交通管理處罰條例第89條、道路交
    通案件處理辦法第26條，刑事訴訟法第412條，裁定如主文
    。
中    華    民    國    98    年    5     月    20    日
            刑事第二十二庭審判長法  官  何菁莪
                                法  官  李麗珠
                                法  官  洪于智
以上正本證明與原本無異。
不得再抗告。
                                書記官  強梅芳
中    華    民    國    98    年    5     月    21    日


司法院資訊處製作；財團法人民間司法改革基金會備份。
